臺灣花蓮地方法院刑事判決　　　　　　　 94年度訴字第273號
　　公　訴　人　臺灣花蓮地方法院檢察署檢察官
　　被　　　告　丙○○
　　　　　　　　己○○
　　　　　　　　丁○○
上列被告等因違反洗錢防制法等案件，經檢察官提起公訴（九十
四年度偵字第一四四九號、一四六五號、一六五八號、一六五九
號）及併案審理（九十四年度偵字第三四九五號），本院判決如
下：
    主  文
丙○○共同常業詐欺，處有期徒刑壹年肆月。
己○○幫助意圖為自己不法之所有，以詐術使人將本人之物交付
，累犯，處有期徒刑陸月，如易科罰金，以佰元折算壹日。
丁○○幫助連續意圖為自己不法之所有，以詐術使人將本人之物
交付，累犯，處有期徒刑伍月，如易科罰金，以佰元折算壹日
。
    事  實
一、丙○○明知姓名與年籍不詳，綽號「小傑」之成年男子，與
    林龍興、王俊偉共三人乃詐欺集團份子，該詐欺集團平日即
    以電話聯絡方式詐騙他人匯款入人頭帳戶為業，並廣為收購
    人頭帳戶作為犯罪工具，丙○○猶與該詐欺集團份子基於意
    圖為自己不法所有之共同犯意聯絡，先由丙○○提供或收購
    如下之人頭帳戶：
（一）丙○○明知將金融存款帳戶提供予上開詐欺集團使用，將
      被利用作為詐欺犯罪之工具，仍於民國九十三年十一月五
      日前往位於花蓮縣吉安鄉○○路五五八號之花蓮第二信用
      合作社建國分社，開立帳號為000000000000
      00號之金融存款帳戶，並於開戶完畢後，旋即將該帳戶
      之存摺、印鑑章、提款卡及密碼資料以新臺幣（下同）二
      千五百元之代價販售予林龍興。
（二）丙○○於九十四年三月間遊說己○○以三千元之代價，出
      賣其所有之金融存款帳戶供他人使用，己○○於八十八年
      間，因犯加重竊盜罪，經本院以八十八年度少連易字第七
      號案件判處有期徒刑八月確定，甫於八十九年五月二十二
      日因縮短刑期而執行完畢，詎仍不知悔改，明知將金融存
      款帳戶提供予非帳戶所有人使用，極易被利用作為與財產
      犯罪有關之工具，竟因缺錢花用而應允丙○○之上開提議
      ，即基於幫助詐欺之犯意，經由丙○○陪同，於九十四年
      三月十日前往位於花蓮縣吉安鄉○○路五五八號之花蓮第
      二信用合作社建國分社，開立帳號為000000000
      00000號之金融存款帳戶，並於開戶完畢後，旋即將
      該帳戶之存摺、印鑑章、提款卡及密碼資料以三千元之代
      價販售予丙○○。
（三）丙○○於九十四年三月間遊說丁○○以每份金融存款帳戶
      資料為二千五百元之代價，出賣其所有之金融存款帳戶供
      他人使用，丁○○於九十三年間，因犯竊盜罪，經本院以
      九十三年度花簡字第四五八號案件判處有期徒刑二月確定
      ，甫於九十四年二月二十八日因縮短刑期而執行完畢，詎
      仍不知悔改，明知將金融存款帳戶提供予非帳戶所有人使
      用，極易被利用作為與財產犯罪有關之工具，竟因缺錢花
      用而應允丙○○之上開提議，即基於幫助詐欺之概括犯意
      ，先於九十四年三月十五日前往位於花蓮縣某處之花蓮第
      二信用合作社田蒲分社，開立帳號為000000000
      00000號之金融存款帳戶，並於開戶完畢後，旋在丙○○位於花蓮縣吉安鄉○○村○○○街二號之一之住處，
      將該帳戶之存摺、印鑑章、提款卡及密碼資料以二千五百
      元之代價販售予丙○○，復因食髓知味而於嗣後連續將其
      於八十九年間，在中華郵政股份有限公司太昌郵局所開立
      、帳號為00000000000000號金融存款帳戶
      之存摺、印鑑章、提款卡及密碼資料，委由友人葉韓信以
      二千五百元之代價，轉交販售予丙○○，惟丙○○於取得
      該金融存款帳戶資料，並將二千五百元委請葉韓信轉交予
      丁○○後，葉韓信未將該筆金錢依約轉交。
二、丙○○於成功收購上開己○○、丁○○所有之三份金融存款
    帳戶資料後，即以每份資料五千元之代價，再轉售予上開綽
    號「小傑」之成年男子，惟林龍興要約丙○○如同意於被詐
    欺人匯入款項至己○○、丁○○所有之上開三個金融存款帳
    戶後，丙○○負責前往提款機提領該不法所得，丙○○即可
    獲得所提領金額一成之不法報酬，丙○○即與該詐欺集團份
    子基於上開共同犯意之聯絡而予以允諾，並自「小傑」處收
    回己○○、丁○○所有上開三個金融存款帳戶之資料及共一
    萬五千元之收購帳戶代價。嗣該詐欺集團份子即基於常業詐
    欺之犯意，先後為下列詐欺行為：
（一）該詐欺集團份子於九十四年三月十五日中午十二時許，以
      電話向許碧秋詐稱其為許碧秋之友人莊雅函，因故急需用
      錢，致許碧秋陷於錯誤，而於同日下午三時二十分許，前
      往位在臺北市北投區之中華郵政股份有限公司致遠郵局之
      某提款機前，將其在中華郵政股份有限公司帳戶內之五萬
      元如數匯入己○○開立之上開帳戶內，丙○○再於同日下
      午三時五十八分至四時許，前往設在花蓮縣吉安鄉○○路
      五二號便利商店內之提款機，將該筆五萬元金額分三次提
      領一空。該詐欺集團份子因食髓知味，復於九十四年三月
      十七日上午十時許，以電話向許碧秋詐稱其乃莊雅函，之
      前匯款之五萬元不夠，需請許碧秋再匯更多之款項，致許
      碧秋陷於錯誤，而於同日上午十時五十九分，前往設在某
      不詳地點之提款機，將其在中華郵政股份有限公司帳戶內
      之四萬元如數匯入丁○○開立之上開郵局帳戶內，又於同
      日下午二時二十分許，前往設在某不詳地點之提款機，將
      其在中華郵政股份有限公司帳戶內之五萬元如數匯入丁○○開立之上開花蓮第二信用合作社田蒲分社帳戶內，丙○○再於同日前往設在某不詳地點之提款機分數次予以提領
      一空。
（二）該詐欺集團份子於九十四年三月十六日上午十時許，以電
      話向甲○○詐稱其為甲○○之友人朱嘉雯，因故急需用錢
      ，致甲○○陷於錯誤，而於同日中午十二時四十八分許，
      前往設在某不詳地點之提款機，將其在某不詳金融存款帳
      戶內之存款二萬元如數匯入己○○開立之上開帳戶內，丙○○再於同日下午一時二十分許前往設在某不詳地點之提
      款機予以提領一空。
（三）該詐欺集團份子於九十四年三月十六日上午十一時四十分
      許，以電話向乙○○詐稱其為乙○○之友人郭宣君，因故
      急需用錢，致乙○○陷於錯誤，而於同日下午一時四十七
      分許，前往位在臺北市士林區之中華郵政股份有限公司芝
      山郵局之某提款機前，將其在某不詳金融存款帳戶內之存
      款二萬元如數匯入己○○開立之上開帳戶內，丙○○再於
      同日下午二時七分許前往設在某不詳地點之提款機予以提
      領一空。
（四）該詐欺集團份子於九十四年五月十一日上午某時，以電話
      向戊○○詐稱其有電話費保證金可辦理退費，然需持提款
      卡至提款機前依指示操作，致戊○○陷於錯誤，而於同日
      上午九時二十分許，前往位在桃園縣龍潭鄉之中華郵政股
      份有限公司石管局郵局之某提款機前，將其在某不詳金融
      存款帳戶內之存款四萬一千五百十元如數匯入丙○○開立
      之上開帳戶內，該詐欺集團份子中之其中一人（非丙○○
      ）再於同日上午九時三十九分至九時四十一分，前往設在
      某不詳地點之提款機予以提領一空。
三、丙○○於順利提領上開不法金額後，即將之交付予綽號「小
    傑」之成年男子，再自「小傑」處獲取提領金額一成之不法
    報酬，嗣因許碧秋、甲○○、乙○○、戊○○均發覺有異，
    而分別報警循線查悉上情。
四、案經花蓮縣警察局吉安分局報告臺灣花蓮地方法院檢察署檢
    察官偵查起訴及併案辦理。
    理  由
一、訊據被告丙○○、丁○○對於上開事實均坦承不諱，核與證
    人許碧秋、甲○○、乙○○、戊○○於警詢所證相符，並有
    提款機交易明細表六份、指認口卡片乙份、花蓮第二信用合
    作社函文暨存戶開戶基本資料與提款紀錄三份、中華郵政股
    份有限公司函文暨存戶開戶基本資料與提款紀錄乙份在卷可
    稽，足認被告丙○○、丁○○之自白與事實相符，堪以採信
    。訊據被告己○○固不否認曾於上開時間經共同被告丙○○
    陪同，前往前揭地點開立前開金融存款帳戶，且該金融存款
    帳戶嗣後成為上開詐欺集團詐騙被害人許碧秋、甲○○、乙○○之工具等事實，核與證人即共同被告丙○○，及證人許
    碧秋、甲○○、乙○○所證相符，並有提款機交易明細表三
    份、花蓮第二信用合作社函文暨存戶開戶基本資料與提款紀
    錄乙份存卷可憑，惟被告己○○矢口否認涉有上開犯行，其
    辯稱：伊於九十四年三月間住在丙○○家裡，當時因涉有他
    案快要被通緝，想要辦一個帳戶方便親友匯錢過來，才會經
    由丙○○陪同至花蓮第二信用合作社建國分社辦理開戶，之
    後就將存摺、提款卡等放在背包裡，存摺有寫上提款卡的密
    碼，背包則放在丙○○家裡。伊未曾將上開金融存款帳戶之
    資料出賣予丙○○，不清楚丙○○是何時予以盜用，且伊還
    請友人於九十四年三月十七日匯款四千元至上開帳戶，但伊
    嗣後持提款卡去提領時，因帳戶已被設定為警示帳戶，所以
    提款卡被吃掉，住在丙○○家裡大約一個星期的期間內，伊
    有去過臺北、光復等地云云，惟查：
（一）被告己○○確有將上開金融存款帳戶之資料出賣予共同被
      告丙○○之事實，業經證人丙○○於本院結證稱：伊和己○○是朋友關係，當初有告訴他出賣一份帳戶資料給別人
      作人頭帳戶的代價是三千元，伊就帶他去花蓮第二信用合
      作社建國分社開戶，開戶後己○○將帳戶之存摺、提款卡
      、密碼等資料交給伊，伊則給他三千元之報酬。伊拿到上
      開資料後，本來要請「小傑」交給林龍興，但林龍興打電
      話過來要伊去領錢，所以己○○上開帳戶的資料一直在伊
      這裡，己○○後來請朋友匯四千元進入上開帳戶前有先跟
      伊說，伊就拿提款卡給己○○自己去領，但是後來提款卡
      被吃掉，己○○在開戶乃至提款卡被吃掉這段期間，一直
      都住在伊家裡等語明確（見本院九十四年十一月十五日審
      理筆錄第四頁至第七頁）。查共同被告丙○○既要以人頭
      帳戶作為與前開詐欺集團共同詐騙多名被害人之工具，其
      為確保能從人頭帳戶內如數提領出不法所得，自會使用取
      得來源無虞之人頭帳戶作為詐騙工具，以避免被害人將款
      項匯入後，反而有無法將款項自帳戶內提出之失誤發生，
      故其證稱業已自被告己○○處購得上開金融存款帳戶資料
      乙節，應屬可信而非子虛。
（二）反觀被告己○○所辯內容，其既自稱辦理上開金融存款帳
      戶之原因，係為了方便親友匯款過來以逃避通緝，且其於
      住在共同被告丙○○住處之一個禮拜期間內，曾前往臺北
      、光復等地，顯見其為逃避通緝而無法有固定的工作收入
      ，行蹤亦甚為不定，自有需要將其所申辦上開帳戶之提款
      卡隨身攜帶，以方便隨時提領親友匯寄過來之款項，然其
      於申辦上開金融帳戶後，竟將該帳戶之存摺、提款卡等物
      均置放於共同被告丙○○家中，實有違其自稱申辦帳戶之
      目的，顯見其所辯內容實為臨訟推諉卸責之詞，不足為採
      。
（三）綜上所述，本件事證業已明確，被告三人分別犯有上開犯
      行堪予認定，均應予依法論科。
二、按刑法上所謂常業犯，指反覆以同種類行為為目的之社會活
    動之職業性犯罪而言，至於犯罪所得之多寡，是否恃此犯罪
    為唯一之謀生職業，則非所問，縱令兼有其他職業，仍無礙
    於該常業犯罪之成立，最高法院著有八十五年度臺上字第五
    一０號判例可資參照；而金融存款帳戶之設立，事關存戶個
    人財產權益之保障，與存戶之印鑑章、提款卡相結合，其專
    屬性、私密性更形提高，除非係本人或與本人具有密切關係
    者，難認有何理由可自由流通使用該存褶、印鑑章、提款卡
    ，蓋該等有關個人財產、身分之物品，果落入不明人士手中
    ，極易被利用作為與財產犯罪有關之工具，此乃常人知之甚
    詳之社會經驗法則，被告丙○○明知林龍興、王俊偉、綽號
    「小傑」之成年男子合組之集團，以出賣每份金融存款帳戶
    資料可有五千元之代價，廣為向不特定人從事收購人頭帳戶
    ，且各該遭收購之人頭帳戶，反覆有來源非法之款項匯入，
    其主觀上已可判斷該集團平日係以電話聯絡方式反覆詐騙他
    人匯款入人頭帳戶為業，然其猶為該詐欺集團提供自己的帳
    戶及代為收購他人之帳戶，以供作為詐欺之工具，嗣後更負
    責為該詐欺集團提領部分詐得之不法款項以收取所提領款項
    一成之不法報酬，顯見其已與該詐欺集團份子具有犯意之聯
    絡及行為之分擔，故核其所為，係犯刑法第三百四十條之常
    業詐欺罪。而被告己○○、丁○○雖分別提供上開金融存款
    帳戶之資料予共同被告丙○○，然其二人於主觀上僅能預見
    該帳戶資料將供人作為詐欺工具用，尚無法進而判斷共同被
    告丙○○是否平日即與上開詐欺集團份子共同以詐欺為業，
    故被告己○○、丁○○提供助力予共同被告丙○○及上開詐
    欺集團份子從事詐欺行為之所為，均係犯刑法第三十條第一
    項、第三百三十九條第一項之幫助詐欺取財罪。公訴人雖認
    被告己○○、丁○○所涉犯者，乃洗錢防制法第九條第二項
    之罪嫌（起訴檢察官原認被告己○○、丁○○所涉犯者，乃
    刑法第三十條第一項、第三百四十條之幫助常業詐欺罪嫌，
    及洗錢防制法第九條第二項之洗錢罪嫌，且兩罪間有方法、
    目的之牽連關係，然業經蒞庭檢察官當庭更正起訴法條僅為
    洗錢防制法第九條第二項，見本院九十四年九月二十一日準
    備程序筆錄第二頁），然參酌洗錢防制法第九條第二項、第
    二條第二款、第三條之規定，必須被告己○○、丁○○所掩
    飾之他人係犯有常業詐欺之犯行，被告己○○、丁○○所為
    始克構成該罪，而被告己○○、丁○○於主觀上既無從預見
    共同被告丙○○與上開詐欺集團份子，平日係共同以詐欺為
    業，業如前述，本院自難令被告己○○、丁○○負此主觀上
    無法預見之責，檢察官以上開罪嫌起訴被告己○○、丁○○
    即有未洽，惟其基本事實同一，本院自應予審理，並變更起
    訴法條如上。又公訴人雖認被告丙○○係犯刑法第三十條第
    一項、第三百四十條之幫助常業詐欺罪嫌（起訴檢察官原認
    被告丙○○所涉犯者，乃刑法第三十條第一項、第三百四十
    條之幫助常業詐欺罪嫌，及洗錢防制法第九條第一項、第二
    項之洗錢罪嫌，且上開罪名間有方法、目的之牽連關係，然
    業經蒞庭檢察官當庭更正起訴法條僅為刑法第三十條第一項
    、第三百四十條之幫助常業詐欺罪嫌，見本院九十四年九月
    二十一日準備程序筆錄第二頁），然被告丙○○與上開以詐
    欺為常業之詐欺集團份子具有犯意之聯絡及行為之分擔，業
    如前述，被告丙○○自應依刑法第二十八條之規定論以共同
    正犯，並更正檢察官之上開見解。被告己○○、丁○○則應
    依刑法第三十條第一項之規定論以幫助犯。被告丁○○連續
    兩次提供金融存款帳戶資料予他人作為詐欺犯罪之工具，時
    間緊接、觸犯構成要件相同之罪名，顯係基於概括犯意反覆
    為之，應依連續犯之規定論以一罪，並依法加重其刑。查被
    告己○○前於八十八年間，因犯加重竊盜罪，經本院以八十
    八年度少連易字第七號案件判處有期徒刑八月確定，甫於八
    十九年五月二十二日因縮短刑期而執行完畢，此有臺灣高等
    法院被告前案紀錄表乙份在卷可稽，其受有期徒刑執行完畢
    後，五年以內再犯本件有期徒刑以上之罪，為累犯，依法加
    重其刑；查被告丁○○前於九十三年間，因犯竊盜罪，經本
    院以九十三年度花簡字第四五八號案件判處有期徒刑二月確
    定，甫於九十四年二月二十八日因縮短刑期而執行完畢，此
    有臺灣高等法院被告前案紀錄表乙份在卷可稽，其受有期徒
    刑執行完畢後，五年以內再犯本件有期徒刑以上之罪，亦為
    累犯，爰依法加重其刑。被告己○○、丁○○分別提供上開
    帳戶資料予共同被告丙○○，使共同被告丙○○及前開詐欺
    集團份子得使用各該帳戶資料而遂行其等之詐欺犯行，被告
    己○○、丁○○所為不無提供相當之助力，均應論以幫助犯
    ，並皆依刑法第三十條第二項之規定，減輕其刑，且均先加
    後減之。公訴人雖僅就被告丙○○收購共同被告己○○、丁○○各該金融存款帳戶資料，及領取所匯入不法款項之犯行
    提起公訴，然檢察官就犯罪事實一部起訴者，其效力及於全
    部，本件被告丙○○出賣其所有上開花蓮第二信用合作社建
    國分社帳戶之犯罪事實，既與檢察官起訴之前開部分有事實
    上一罪關係，且經檢察官聲請併案（檢察官原聲請追加起訴
    ，惟經蒞庭檢察官更正為併案審理，見本院九十四年十一月
    十五日審理筆錄第二頁），本院自應予一併加以審理。爰審
    酌被告丙○○明知林龍興、王俊偉、綽號「小傑」之成年男
    子乃合組常業詐欺集團，猶為之提供及收購帳戶，嗣後更為
    該集團提領詐欺而來之不法款項，造成多名被害人受害，被
    告己○○、丁○○分別提供帳戶供人作為詐欺工具，不僅使
    詐欺正犯詐得財物、被害人因此受損，更使犯罪之追查趨於
    困難、被害人因此求助無門，及被告己○○、丁○○分別提
    供之金融存款帳戶資料數目有別，被告丙○○、丁○○坦承
    犯行，猶有悔意等一切情狀，就其三人所犯分別量處如主文
    所示之刑，並就被告己○○、丁○○之刑諭知易科罰金之折
    算標準。至於被告三人分別因犯罪所得之財物，因未扣案，
    復非違禁物，為免日後執行沒收之困難，爰均不諭知沒收，
    附此陳明。
據上論斷，應依刑事訴訟法第二百九十九條第一項前段、第三百
條，刑法第二十八條、第三十條第一項、第二項、第五十六條、
第三百三十九條第一項、第三百四十條、第四十七條、第四十一
條第一項前段，罰金罰鍰提高標準條例第一條前段、第二條之規
定，判決如主文。
本案經檢察官張立中到庭執行職務。
中　　華　　民　　國　　94　　年　　12　　月　　5 　　日
                  臺灣花蓮地方法院刑事第三庭
                      審判長法　官    鄭培麗
                            法　官    張嘉芬
                            法　官    鄭光婷
上列正本證明與原本無異。
如對本判決不服，應於送達後10日內，向本院提出上訴狀（應抄
附繕本）告訴人或被害人如對於本判決不服者，應具備理由請求
檢察官上訴，其上訴期間之計算係以檢察官收受判決正本之日期
為準。
　　　　　　　　　　　　　　書記官
中    華    民    國    94    年   12     月    8     日
附錄本判決論罪之法律條文：
中華民國刑法第三百三十九條第一項：
(普通詐欺罪)
意圖為自己或第三人不法之所有，以詐術使人將本人或第三人之
物交付者
，處五年以下有期徒刑、拘役或科或併科一千元以下罰金。
以前項方法得財產上不法之利益或使第三人得之者，亦同。
前二項之未遂犯罰之。
中華民國刑法第三百四十條：
以犯第三百三十九條之罪為常業者，處一年以上七年以下有期徒
刑，得併科五萬元以下罰金。
